【裁判字號】    96,訴,2861
【裁判日期】    970221
【裁判案由】    毒品危害防制條例
【裁判全文】
臺灣板橋地方法院刑事判決              96年度訴字第2861號
公  訴  人  臺灣板橋地方法院檢察署檢察官
被      告  丁○○
指定辯護人  本院公設辯護人戊○○
上列被告因違反毒品危害防制條例案件，經檢察官提起公訴（96
年度偵字第11884 號），本院判決如下：
    主  文
丁○○共同販賣第一級毒品，處有期徒刑拾伍年。扣案之第一級
毒品海洛因伍包（不含包裝袋伍個，驗餘合計淨重零點貳玖玖參
公克）沒收銷燬；包裝袋伍個沒收；因犯罪所得之財物新臺幣貳
萬肆仟元沒收，如全部或一部不能沒收時，以其財產抵償之。
    事  實
一、丁○○前因恐嚇、竊盜案件，經本院以96年度易字第393 號
    刑事判決各判處有期徒刑7 月、7 月，應執行有期徒刑10月
    ，緩刑5 年確定，現仍在緩刑期間。詎仍不思警惕，明知海
    洛因係毒品危害防制條例所定之第一級毒品，不得持有、販
    賣，因貪圖乙○○（另案審理）承諾將支付其薪水，並無償
    提供安非他命予其施用（丁○○所涉施用第二級毒品部分，
    前經本院以96年度毒聲字第1326號裁定送觀察、勒戒在案）
    ，竟與乙○○共同基於販賣第一級毒品海洛因以營利之犯意
    ，由乙○○於不詳時間，在臺北縣三重市○○路「天台廣場
    」附近，以每1 錢約新臺幣（下同）2 萬5 千元之價格，向
    真實姓名年籍不詳、自稱「陳大哥」之成年男子購入第一級
    毒品海洛因，嗣於甲○○以電話與乙○○聯繫後，乙○○於
    96年5 月20日23時40分許，駕駛自用小客車，搭載坐於該車
    副駕駛座之丁○○，前往臺北縣三重市○○○路某處之「神
    戶牛排館」前，於停車讓甲○○之女友丙○○（丙○○所涉
    幫助施用第一級毒品罪嫌，未據偵辦）上車進入該車後座，
    乙○○繼續往前行駛，丙○○旋依甲○○之指示，在車內交
    付2 萬4 千元予丁○○，由丁○○點收後，轉交予乙○○，
    乙○○隨即交付第一級毒品海洛因1 包（重約半錢，詳細數
    量不詳）予丙○○，並停車讓丙○○下車離去，嗣由丙○○
    將該第一級毒品海洛因轉交予甲○○，以此手法，共同販賣
    第一級毒品海洛因予甲○○，以供甲○○施用（甲○○所涉
    施用毒品部分，前經臺灣臺北地方法院以96年度訴字第1655
    號刑事判決判刑在案）。嗣為警於96年5 月21日21時許，在
    臺北縣三重市○○路4 段244 巷31號前查獲丁○○，並扣得
    第一級毒品海洛因5 包（合計淨重0.3020公克，取樣0.0027
    公克鑑驗用罄，驗餘合計淨重0.2993公克），始循線查悉上
    情。
二、案經臺北市政府警察局移送臺灣板橋地方法院檢察署檢察官
    偵查起訴。
    理  由
一、證據能力部分：
（一）被告辯稱其警詢、偵訊筆錄之記載與實際陳述內容不符，
      應無證據能力云云。惟經本院受命法官勘驗警詢錄音帶、
      偵訊錄影光碟後，製有譯文2 份（見本院卷第24至34頁）
      ，觀諸各該譯文內容，與警詢、偵訊筆錄所載要旨均相符
      合，並無不一致情事。經本院於審理時提示上開勘驗筆錄
      及譯文，被告改稱：可能是因為緊張害怕說錯話云云（見
      本院卷第81頁），足認已不再爭執筆錄記載之形式真實性
      。且被告自始至終未曾主張警詢或偵訊時有遭受強暴、脅
      迫、利誘、詐欺、疲勞訊問等不正取供情事，應認係本於
      任意性而為之供述，自有證述能力。
（二）按被告以外之人於審判外之言詞或書面陳述，除法律有規
      定者外，不得作為證據，刑事訴訟法第159 條第1 項定有
      明文。查證人丙○○之警詢筆錄，為被告以外之人於審判
      外之言詞陳述紀錄，為傳聞證述，復查無得例外取得證據
      能力之規定，應無證據能力，不得作為本案認定被告有罪
      之依據。
（三）末按，被告以外之人於審判外之陳述，雖不符刑事訴訟法
      第159 條之1 至之4 之規定，而經當事人於審判程序同意
      作為證據，法院審酌該言詞陳述或書面陳述作成時之情況
      ，認為適當者，亦得為證據；當事人、代理人或辯護人於
      法院調查證據時，知有第159 條第1 項不得為證據之情形
      ，而未於言詞辯論終結前聲明異議者，視為有前項之同意
      ，亦據刑事訴訟法第159 條之5 規範明確。經查：除上揭
      供述證據外，本件被告、檢察官及辯護人於本院準備程序
      中均未就其他證據資料之證據能力提出爭執，且迄於言詞
      辯論終結前，亦未就本院所調查之其他證據資料主張有刑
      事訴訟法第159 條第1 項不得為證據之情形，應認均已同
      意其他證據資料得作為本案之證據。從而，以下所述之其
      他證據資料，縱有屬傳聞證據，且不符刑事訴訟法第159
      條之1 至之4 規定之情形者，業經本院審酌各該證據資料
      作成時之一切客觀情況，認均無不適當情事，而有證據能
      力，合先敘明。
二、訊據被告丁○○固坦承伊曾於96年5 月20日23時40分許，搭
    乘乙○○所駕駛之自用小客車，伊坐在該車副駕駛座，與乙○○共同前往臺北縣三重市○○○路某處之「神戶牛排館」
    前，於丙○○上車進入該車後座後，伊有為乙○○清點丙○○所交付之2 萬4 千元等情不諱，惟矢口否認有與乙○○共
    同販賣第一級毒品海洛因犯行。辯稱：乙○○僅稱要去現場
    跟別人拿錢，並未說要拿什麼錢，當時丙○○上車係將錢交
    給乙○○，乙○○再將錢交給伊，要伊清點，伊於清點後，
    隨即將錢交還給乙○○，並未朋分，不知乙○○有無拿任何
    物品給丙○○，嗣於丙○○下車後，伊向乙○○詢問收錢原
    因，乙○○稱係丙○○之男友有積欠其債務，伊自始至終均
    不知乙○○係在販賣第一級毒品海洛因云云。經查：
（一）乙○○於96年5 月20日23時40分許，駕駛自用小客車，搭
      載坐於該車副駕駛座之被告，前往上址「神戶牛排館」前
      ，於停車讓丙○○上車進入該車後座後，丙○○旋依甲○○之指示，在車內交付2 萬4 千元，隨即由乙○○交付海
      洛因予丙○○，並停車讓丙○○下車離去，將該包海洛因
      轉交予甲○○等情，有證人乙○○（見本院卷第59、60頁
      ）、甲○○（見本院卷第55、56頁）、丙○○於本院審理
      時之證述（見本院卷第82至85頁）可稽。觀諸丙○○當時
      進入乙○○所駕駛之自用小客車後，渠二人於私密空間內
      「一手交錢，一手交貨」，丙○○於交款並取得乙○○所
      交付之海洛因後，立即下車離開，此乃交易毒品之一般常
      見犯罪手法，參以證人丙○○所證：甲○○打電話叫我把
      錢拿給乙○○，然後乙○○會拿1 包東西給我（見本院卷
      第82頁），顯見丙○○所交付之2 萬4 千元與乙○○所交
      付之海洛因，二者間具有對價關係，甲○○當時係囑託丙○○以現金向乙○○購買海洛因乙節，至為灼然。雖乙○○於本院審理時具結證稱：當時交付予丙○○之海洛因，
      係無償提供，而丙○○交付之2 萬4 千元，係為清償甲○○先前積欠之債務云云，且為甲○○於本院審理時附和證
      述在卷。惟就渠二人所謂之債務關係，證人乙○○係稱：
      因為甲○○從屏東上來北部時沒有什麼錢，所以跟我借，
      借了3 萬元，分2 次還，他女朋友拿錢還我（指本件丙○○交付2 萬4 千元）是第2 次，錢已經還清云云（見本院
      卷第61頁）；證人甲○○則稱：之前乙○○有欠我1 、2
      萬元，後來我東西及錢被偷，乙○○有借給我錢，所以現
      在是我欠他錢，之前欠5 萬元，後來有叫我女朋友丙○○
      還他2 萬3 千元或2 萬5 千元（指本件丙○○交付2 萬4
      千元），目前還欠2 萬多元云云（見本院卷第55頁），二
      人所述差異極大，顯係虛妄。此外，依證人甲○○所述：
      （問：你打電話跟乙○○求救是何意？）就是我人不舒服
      ，請他先拿海洛因給我施用云云（見本院卷第56頁），亦
      與證人丙○○所稱：我跟乙○○拿毒品後，差不多10分鐘
      後，甲○○過來載我，當時他的狀況很正常，沒有毒癮發
      作等語（見本院卷第85頁）不符。足認上揭無償提供海洛
      因之說詞，不過係證人乙○○恐自己牽涉販毒重罪、證人
      甲○○為迴護乙○○所為之不實證述，要難採信。證人乙○○經本院告以得拒絕證言，其表明願意作證，與證人甲○○均於具結後，同為不實陳述，渠二人所涉偽證罪嫌，
      應另由檢察官依法偵辦，在此敘明。
（二）乙○○當時交付予丙○○之海洛因，未據扣案，詳細數量
      固無從查考。惟依證人丙○○於本院審理時所證：乙○○
      拿1 包海洛因給我，是用夾鏈袋包住，看得見裡面的海洛
      因粉末（見本院卷第82頁）；證人甲○○證稱：丙○○拿
      1 包海洛因回來，重量約半錢等語（見本院卷第57頁），
      堪認乙○○當時向丙○○收取2 萬4 千元後，係交付重約
      半錢之海洛因1 包予丙○○。證人乙○○於本院審理時所
      指：我是拿1 包煙給丙○○，其中有2 支香煙有摻海洛因
      云云（見本院卷第64頁），洵有不實。而乙○○持有海洛
      因之來源，係在臺北縣三重市○○路「天台廣場」附近，
      以每1 錢約2 萬5 千元之價格，向真實姓名年籍不詳、自
      稱「陳大哥」之成年男子購入乙節，已據乙○○於檢察官
      偵訊時供明在卷（見偵卷第97頁）。乙○○以每1 錢2 萬
      5 千元向「陳大哥」購入海洛因後，嗣交付重約半錢之海
      洛因予甲○○囑託出面付款2 萬4 千元之丙○○，其有賺
      取差價至明。況海洛因係毒品危害防制條例所列之第一級
      毒品，凡持有、移轉者，均足以構成犯罪，而甲○○與乙○○僅是一般朋友關係，與被告則不相識，此據甲○○陳
      明在卷，倘非牟利，乙○○及被告豈有甘冒刑典而與之交
      易毒品之理？故乙○○當時交付海洛因，收取2 萬4 千元
      ，乃係基於購取利潤之營利意思，亦屬明確。
（三）被告丁○○於警詢時供稱：（問：乙○○因何會將上述毒
      品交給你販賣？）……因為我沒有工作，如果我幫他跑，
      他會給我錢，他跟我說錢的事到最後再跟我說，去他那邊
      用安非他命都不用錢。……（問：你是否有幫乙○○販運
      毒品給甲○○、丙○○、梁順杰等人？）他開車載我，攜
      帶毒品去賣給丙○○。（問：誰開車載你？）乙○○。…
      …（你與乙○○何時販賣毒品給甲○○及丙○○？）20日
      晚上，詳細時間忘記了，那個女的（指丙○○）拿2 萬4
      給我，我幫他點，東西就給她。（問：在臺北市還是臺北
      縣交易？）臺北縣三重市○○○路上的一家「神戶牛排館
      」等語（警詢錄音譯文見本院卷第26、29頁）。顯見被告
      自始至終均知悉乙○○駕車搭載伊前往上址「神戶牛排館
      」之目的，係要販賣海洛因予他人，惟因貪圖乙○○承諾
      將支付其薪水，並無償提供安非他命予其施用，始同意坐
      在該車副駕駛座，與乙○○共同前往，嗣於丙○○上車進
      入該車後座後，由被告向丙○○收取2 萬4 千元，於清點
      後轉交予乙○○，再由乙○○交付海洛因予丙○○。是被
      告就上揭販賣海洛因犯行，其與乙○○有犯意聯絡及行為
      分擔，彰彰明甚。被告所辯：伊當時不知乙○○有無拿任
      何物品給丙○○、不知乙○○係在販賣海洛因云云，顯屬
      事後畏罪卸責之詞，委不足採。
（四）此外，復有海洛因5 包扣案可資佐證，而上開扣案物經送
      鑑驗結果，確係第一級毒品海洛因無訛，合計淨重0.3020
      公克，取樣0.0027公克鑑驗用罄，驗餘合計淨重0.2993公
      克等情，亦有交通部民用航空局航空醫務中心96年5 月31
      日航藥鑑字第0960581 號毒品鑑定書影本1 紙可憑（見偵
      卷第121 頁）。
（五）綜上所述，本案事證明確，被告共同販賣第一級毒品海洛
      因之犯行堪予認定，應依法論科。
三、按海洛因係毒品危害防制條例第2 條第2 項第1 款所定之第
    一級毒品，是核被告所為，係犯毒品危害防制條例第4 條第
    1 項之販賣第一級毒品罪。其持有第一級毒品海洛因進而販
    賣，持有之低度行為，為販賣之高度行為所吸收，不另論罪
    。就上開犯行，被告與乙○○間有犯意聯絡及行為分擔，為
    共同正犯。查被告年輕識淺，當時失業，誤交損友，因貪圖
    乙○○承諾將支付其薪水，並無償提供安非他命予其施用，
    始共同參與本案販毒犯行，所得利益有限，而毒品危害防制
    條例第4 條第1 項之販賣第一級毒品罪之法定刑為死刑或無
    期徒刑，法重情輕，爰依刑法第59條規定酌量減輕其刑，以
    求量刑之妥適平衡。爰審酌被告不思努力進取，為圖一己之
    私利，自甘同流合污，共同參與實施本件販賣毒品犯行，嚴
    重危害國民身心健康及社會風氣，且不能勇於認錯，飾詞狡
    辯，犯罪後之態度非佳，及其犯罪之動機、目的、手段、分
    工程度等一切情狀，量處如主文所示之刑，以資懲儆。扣案
    之海洛因5 包（不含包裝袋5 個，合計淨重0.3020公克，取
    樣0.0027公克鑑驗用罄，驗餘合計淨重0.2993公克），為本
    案查獲被告時所起出之第一級毒品，可供販賣之用，難認與
    本案無涉，不問屬於犯人與否，應依毒品危害防制條例第18
    條第1 項前段規定沒收銷燬之；裝盛上開海洛因之包裝袋5
    個，衡情顯係被告或共同正犯乙○○所有，可供分裝海洛因
    以供販賣所用之物，應依毒品危害防制條例第19條第1 項規
    定沒收之；至於丙○○當時交付之2 萬4 千元，為被告與共
    同正犯乙○○實施本件犯罪所得之財物，應依毒品危害防制
    條例第19條第1 項規定沒收之，如全部或一部不能沒收時，
    以其財產抵償之。
據上論斷，應依刑事訴訟法第299 條第1 項前段，毒品危害防制
條例第4 條第1 項、第18條第1 項前段、第19條第1 項，刑法第
11條前段、第28條、第59條，判決如主文。
本案經檢察官謝岳龍到庭執行職務。
中    華    民    國    97    年    2     月    21    日
                  刑事第十五庭  審判長法  官  陳鴻清
                                      法  官  張兆光
                                      法  官  朱嘉川
以上正本證明與原本無異。
如不服本判決應於送達後10日內向本院提出上訴狀。
                                      書記官  陳聖儒
中    華    民    國    97    年    3     月    21    日
附錄本案論罪科刑法條全文：
毒品危害防制條例第4 條：
製造、運輸、販賣第一級毒品者，處死刑或無期徒刑；處無期徒
刑者，得併科新臺幣1 千萬元以下罰金。
製造、運輸、販賣第二級毒品者，處無期徒刑或7 年以上有期徒
刑，得併科新臺幣7 百萬元以下罰金。
製造、運輸、販賣第三級毒品者，處5 年以上有期徒刑，得併科
新臺幣5 百萬元以下罰金。
製造、運輸、販賣第四級毒品者，處3 年以上10年以下有期徒刑
，得併科新臺幣3 百萬元以下罰金。
製造、運輸、販賣專供製造或施用毒品之器具者，處1 年以上7
年以下有期徒刑，得併科新臺幣1 百萬元以下罰金。
前五項之未遂犯罰之。


司法院資訊處製作；財團法人民間司法改革基金會備份。
